【裁判字號】    99,台上,2391
【裁判日期】    990422
【裁判案由】    妨害自由
【裁判全文】
最高法院刑事判決            九十九年度台上字第二三九一號
上  訴  人  乙○○
            甲○○
上列上訴人等因妨害自由案件，不服台灣高等法院高雄分院中華
民國九十七年三月二十五日第二審判決（九十六年度上訴字第一
八０三號，起訴案號：台灣高雄地方法院檢察署九十四年度偵字
第二八一七七號），提起上訴，本院判決如下：
    主  文
原判決關於乙○○部分撤銷，發回台灣高等法院高雄分院。
其他上訴駁回。
    理  由
一、撤銷（乙○○）部分
本件原判決認定上訴人乙○○有其事實欄所載之犯行，因而撤銷
第一審關於此部分之科刑判決，改判依修正前刑法牽連犯關係，
從一重仍論處上訴人共同連續犯剝奪人行動自由罪刑，固非無見
。
惟查：刑法第七十四條緩刑之宣告，須以未曾受有期徒刑以上刑
之宣告，或前受有期徒刑以上刑之宣告執行完畢或赦免後，五年
以內未曾受有期徒刑以上刑之宣告為要件，故以在判決前已受有
期徒刑以上刑之宣告「確定」者，始不得於後案宣告緩刑。原判
決理由謂上訴人因違反動產擔保交易法案件，經第一審法院以九
十六年度簡字第三七五號判處有期徒刑四月，有台灣高等法院被
告前案紀錄表可考，認不符合緩刑宣告，故不予緩刑之宣告。但
依卷內資料，上開被告前案紀錄表所載，上訴人所犯違反動產擔
保交易法案件，於本件原審判決時仍在上訴中，尚未確定（見原
審卷第三十五頁），自無不得宣告緩刑之條件存在，乃原判決理
由（見原判決第二十二頁第十六至十九行）卻引用此紀錄，並論
述上訴人曾受有期徒刑以上刑之宣告，不符合緩刑宣告要件，不
予宣告緩刑云云，理由之說明與卷內資料不符，已有判決理由矛
盾之違法。況依上訴意旨所提出台灣高雄地方法院九十六年度簡
上字第二二五號判決所示（見本院卷附上訴人所提證物一），上
訴人違反動產擔保交易法案件上訴後，復經第一審法院於民國九
十六年七月三十一日以前揭判決撤銷，並為免訴之諭知。原審未
遑究明，遽行判決，實有證據調查未盡之違法。上訴意旨指摘原
判決不當，非無理由，應認此部分仍有發回更審之原因。原判決
認有修正前刑法牽連犯關係之恐嚇部分，基於審判不可分原則，
亦應併予發回。
二、駁回（甲○○）部分
按刑事訴訟法第三百七十七條規定，上訴於第三審法院，非以判
決違背法令為理由，不得為之。是提起第三審上訴，應以原判決
違背法令為理由，係屬法定要件。如果上訴理由書狀並未依據卷
內訴訟資料，具體指摘原判決不適用何種法則或如何適用不當，
或所指摘原判決違法情事，顯與法律規定得為第三審上訴理由之
違法情形，不相適合時，均應認其上訴為不合法律上之程式，予
以駁回。本件原判決依憑上訴人甲○○坦承王慶銀在高雄縣岡山
鎮GOGO釣蝦場經營賭場，於九十四年七月十三日凌晨四時許，其
等與丁○○等人一起賭博之際，因賭場有人發現丁○○有作牌詐
賭嫌疑，丁○○否認詐賭，欲離開之際，伊等乃與丁○○前往劉
林奇位於高雄縣橋頭鄉○○路六合巷之鐵皮屋內解決詐賭紛爭及
在鐵皮屋內伊及乙○○有毆打丁○○之供稱，共同被告乙○○、
張原綸、許龍盛（二人所犯妨害自由業經原審判刑確定）、證人
丁○○、丙○○、李吳麗觀之供證，卷附玉山銀行存簿、交易明
細、照片、診斷證明書、通聯調閱查詢單等證據資料。認上訴人
有其事實欄所載之妨害自由犯行，且敘明上訴人否認該犯行，辯
稱：丁○○係自願與其等前往鐵皮屋解決詐賭紛爭，與丙○○之
行動自由均未受到限制，丙○○係自願解約定存交付五十七萬元
，均未簽發本票，在車內伊未毆打丁○○云云，並不足採，亦依
調查所得證據，於理由內詳予指駁、說明。因認上訴人犯行明確
，而撤銷第一審之科刑判決，改判依修正前刑法牽連犯關係，從
一重論處上訴人共同連續剝奪人之行動自由罪刑，已詳述所憑之
證據及其認定之理由。上訴意旨略稱：丁○○於警詢、偵查及原
審中均陳稱當日雙方係為了詐賭問題而協調賠償事宜，並達成共
識，丙○○於警詢、第一審九十四年度訴字第四一七七號審理中
亦陳稱當日赴銀行領款，係自願履行賠償協議，均非妨害自由，
原判決對此有利證據未予斟酌，亦未說明何以不予採納，判決不
備理由。又本案真正損失金錢之丙○○並未報案，卻由分文未失
之丁○○出面，且是在案發後二個月才報案處理，有違經驗法則
云云。惟查：犯罪事實之認定，證據之取捨及其證明力之判斷，
乃事實審法院自由判斷之職權，如其取捨不違背經驗法則與論理
法則，即不得指為違法，而據為上訴第三審之理由。原判決對於
上訴人有前開犯行，已說明其依憑之證據及理由，對於上訴人之
辯解，認不可採，丁○○係因聽聞上訴人等在追討伊及丙○○本
票票款，心理害怕才在案發後二個月向警方報案，均於理由內詳
述甚明，並無上訴意旨所指違背法令之情形。且證人之陳述部分
前後不符，或相互間有所歧異時，究竟何者為可採，法院仍得本
其自由心證予以斟酌，非謂一有不符或矛盾，即應認其全部均為
不可採信。從而供述之一部認為真實者，予以採取，自非證據法
則所不許。是證人供述之證言前後縱有差異，事實審法院依憑其
前後之供述，斟酌其他證據，本於經驗法則與論理法則，取其認
為真實之一部，作為論罪之證據，自屬合法，難謂所認事實與供
述證據之部分不符，即指判決有證據上理由矛盾之違法。本件丁
○○、丙○○於警詢、偵查中及審理中所為之先後證述，雖有不
一，但原判決已就相關事證詳加調查論列，復綜合前述之全部證
據，參互斟酌判斷，資為上訴人不利之認定，並已說明其取捨判
斷而得心證之理由，核無理由不備之情。此外，上訴意旨就屬原
審採證、認事職權之適法行使及原判決已說明事項，徒憑己見，
任意指摘為違法，且仍為單純事實之爭執，均非適法之第三審上
訴理由，其上訴違背法律上之程式，應予駁回。又上訴人牽連犯
刑法第三百零五條恐嚇罪，核屬刑事訴訟法第三百七十六條第一
款所列不得上訴於第三審法院之案件，該部分與剝奪人行動自由
罪間，有方法結果之牽連關係，為裁判上一罪，得上訴之剝奪人
行動自由部分之上訴既非合法，本院自無從依審判不可分原則，
就恐嚇部分，併為實體上裁判，該部分之上訴，自非法之所許，
應併予駁回。
據上論結，應依刑事訴訟法第三百九十五條前段、第三百九十七
條、第四百零一條，判決如主文。
中    華    民    國  九十九  年    四    月  二十二  日
                      最高法院刑事第十一庭
                          審判長法官  石  木  欽
                                法官  洪  佳  濱
                                法官  韓  金  秀
                                法官  段  景  榕
                                法官  周  煙  平
本件正本證明與原本無異
                                      書  記  官
中    華    民    國  九十九  年    四    月  二十七  日
                                                      Ｅ

司法院資訊處製作；財團法人民間司法改革基金會備份。
